【裁判字號】    91,家訴,228
【裁判日期】    920213
【裁判案由】    撤銷婚姻等
【裁判全文】
臺灣台中地方法院民事判決               九十一年度家訴字第二二八號
    原      告  乙○○
    訴訟代理人  陳俊寰律師
    被      告  甲○○  籍設同.
                        現住台.
右當事人間請求撤銷婚姻（離婚）等事件，本院判決如左：
    主    文
准原告與被告離婚。
訴訟費用由被告負擔。
    事    實
甲、原告方面：
  一、聲明：求為判決如主文所示。
  二、陳述：原告與被告生母即訴外人甲○○於民國（下同）八十八年十月間認識，
      嗣於並發生性行為關係，詎甲○○竟妄稱，自原告受孕懷胎，並據此催促結婚
      ，兩造遂於八十九年十一月十一日結婚，被告並於九十年二月六日產下被告林
      孟楷，並於戶籍資料上登記原告為被告父親。嗣因被告容貌與原告迴異，原告
      遂於九十一年十月中旬至中國醫藥學院附設醫院為ＤＮＡ基因圖譜定序鑑定，
      鑑定結果原告與被告不具血緣關係，此亦經原告訴請確認親子關係不存在（本
      院九十一年度家訴字第二二九號）。又兩造即因雙方個性不合，時起齟齬，且
      產下林孟楷後被告即無故離家，棄家庭及子女於不顧。綜上各情，兩造已無法
      再維持或回覆共同生活之可能。況被告非但對家庭及子女不盡責外，且其交友
      關係複雜，動輒對原告暴力相向，對此婚姻原告亦不敢抱以任何幸福之期待。
      兩造婚姻已生重大裂痕，且形同陌路，毫無感情，強求婚姻之名，僅徒增原告
      精神上痛苦及生活上困擾與衝突。前揭婚姻上之破綻，亦屬難以維持婚姻關係
      之重大事由，為此本於民法第一千零五十二條第二項請求准許裁判離婚。
  三、證據：提出戶籍謄本、出生證明、中國醫藥學院附設醫院親子鑑定報告各一紙
      為證。
乙、被告聲明及陳述：同意與原告離婚且對中國醫藥學院附設醫院親子鑑定報告並無
    意見，林孟楷確非自原告受胎所生，當時是因為與原告相愛才結婚，結婚當時並
    不知道孩子並不是原告的，當時自己並不清楚。
    理    由
一、按分別提起之數宗訴訟，法院得命合併辯論，民事訴訟法第二百零五條第一項定
    有明文。本件原告對被告所生之子林孟楷，另起訴請求確認親子關係不存在（本
    院九十一年度家訴字第二二九號），依前揭法條規定，本院得命為合併辯論，合
    先敘明。
二、第按民法親屬編於民國七十四年修正後，於第一千零五十二條增列第二項離婚事
    由之概括規定，其目的在使夫妻請求裁判離婚之事由較富彈性。是夫妻間發生足
    使婚姻難以維持之重大事由者，雖不符合該條第一項所列各款情形，亦無不准依
    該法條第二項訴請離婚之理（最高法院八十六年度第二次民事庭會議）。是雖按
    夫妻之一方與他人通姦，有離婚請求權之一方，於知悉後已逾六個月者，不得請
    求離婚，民法第一千零五十三條規定甚明，然夫妻之一方與他人通姦者，有請求
    權之一方應自知悉他方通姦之確定時起算六個月內訴請離婚，若超過此六個月之
    法定除斥期間，原告不得據以依民法第一千零五十二條第一項第二款規定請求離
    婚，惟原告主張若屬於難以維持婚姻關係之重大事由，仍得依同法條第二項規定
    請求離婚，且此項離婚請求權並無除斥期間之限制（最高法院七十五年度台上字
    第一一四八號判決參照）。
三、原告主張兩造八十九年十一月十一日結婚，嗣後甲○○於九十年二月六日產下林
    孟楷，惟經中國醫藥學院附設醫院為ＤＮＡ基因圖譜定序鑑定，鑑定結果原告與
    林孟楷並無血緣關係乙情，業據原告提出戶籍謄本、出生證明、中國醫藥學院附
    設醫院親子鑑定報告各一紙為證。再者林孟楷是被告於婚前自他人受胎所生乙節
    ，亦經被告到庭陳述無訛。是斟酌兩造之身分、地位、教育程度等主觀情事，及
    按婚姻關係為一男一女終生共同生活體，其以夫妻之共同生活為其目的，配偶應
    互相協力保持其共同生活之圓滿安全及幸福，而為保持夫妻共同生活之圓滿安全
    ，夫妻應互負誠實之義務，是被告一方有上揭性行為，其動機、環境，依社會上
    一般觀念而為觀察，除侵害配偶之人格，且依我國社會常情及社會道德觀念，自
    為人所共棄，恥與相近。而原告感到悲憤、沮喪，受鄰居非議恥笑，其在親朋間
    建立之聲望，即必有所減損，信譽勢必低落，其人格利益、社會評價，亦同受有
    貶損。是原告主張兩造婚姻已出現破綻之重大事由，尚非無由，應堪信原告主張
    為真實。
四、未按婚姻係男女以終生生活為目的之共同生活關係，此共同生活體，不但須夫妻
    營共同生活，且需負起忠貞、互相協力保持其共同生活之圓滿、安全及幸福，因
    而夫妻應互相尊重以增進情感之和諧，互負誠實之義務，此為維繫婚姻所必要。
    揆之上情，被告前揭隱慝其自他人受孕乙情，雙方誠摰互信之感情基礎，已經不
    復存在，是被告前揭行為，難謂無損原告之尊嚴，並立於兩性平等之地位，依原
    告感受、痛苦，核其情節，此實使原告不堪其苦，而難與被告共同生活，維持婚
    姻，兩造間之婚姻關係發生嚴重障礙。且查，本件被告自產下林孟楷後即離家，
    而分居迄今，未有夫妻共同生活，平日亦無聯絡，早已不營夫妻之共同生活，而
    無夫妻之情分，且無夫妻共同生活之實，此顯與婚姻係一男一女之兩性結合，以
    組織家庭，共同生活為目的之宗旨相違背。是兩造互動關係不良，夫妻之情盪然
    無存，已無維持婚姻關係之主觀意願及客觀實益，有上開證據為證，並為被告所
    不爭執。是原告主張不能忍受續為婚姻上之共同生活，兩造間有不能維持婚姻之
    重大事由，核屬有據。而兩造間之婚姻既已生破綻，且原告難與被告共同生活，
    維持婚姻，兩造間之婚姻關係發生嚴重障礙，勉強維持形式上之婚姻關係，與婚
    姻之本質有違，斟酌各種情形，認已有不能維持婚姻之重大事由，且顯無回復之
    希望。又因兩造婚姻關係既已出現重大破綻，且客觀上確實難以繼續維持婚姻共
    同生活，又顯無回復之希望，而上開事實之責任，又難認為應完全歸責於夫妻之
    一方，從而，原告依民法第一千零五十二條第二項請求判決離婚，洵屬正當，應
    予准許。
五、據上論結：原告之訴，為有理由，並依民事訴訟法第七十八條，判決如主文。
中      華      民      國    九十二    年      二      月    十三    日
                                      臺灣台中地方法院家事法庭
                                          法     官   楊  熾  光
右正本證明與原本無異。
如不服本判決，應於送達後廿日內，向本院提出上訴狀並表明上訴理由，如於本判決
宣示後送達前提起上訴者，應於判決送達後廿日內補提上訴理由書（須附繕本）。
中      華      民      國    九十二    年      二      月    十三    日
                                          法院書記官  何  俞  瑩


司法院資訊處製作；財團法人民間司法改革基金會備份。
